臺灣高等法院臺中分院刑事附帶民事訴訟判決
110年度附民上字第195號
                                  110年度附民上字第196號
                                  110年度附民上字第197號
上  訴  人  
即  被  告  黃憶婷
被 上訴 人
即  原  告  黃琳淳
            蔡淑惠
            李秀卿

上  一  人                   
訴訟代理人  蔡承翰
上列當事人間因損害賠償案件，上訴人不服臺灣彰化地方法院11
0年度重附民字第4、11、42號中華民國110年7月29日第一審刑事
附帶民事訴訟判決，提起上訴，本院判決如下：
    主  文
上訴駁回。
    事實及理由
一、被上訴人即原告（下稱原告）3人起訴主張均依共同侵權行
    為之法律關係，請求上訴人即被告黃憶婷（下稱被告）賠償
    ，分述如下：
  ㈠原告黃○○聲明：被告應給付原告新臺幣（下同）360萬5千元
    ，及自起訴狀繕本送達之翌日起至清償日止，按週年利率5％
    計算之利息；願供擔保，請准宣告假執行。
  ㈡原告李○○聲明：被告應給付原告1000萬，及自起訴狀繕本送
    達之翌日起至清償日止，按週年利率5％計算之利息；願供擔
    保，請准宣告假執行（就超過184萬5千元部分，業經原審駁
    回確定）。
  ㈢原告蔡○○聲明：被告應給付原告122萬5千元；願供擔保，請
    准宣告假執行。
二、被告則以：我願意以我取得之佣金報酬賠償原告，但須要分
    期付款；其餘領取的現金都被上游拿走了，跟我無關等語。
    並聲明：請求駁回原告訴訟等語，資為抗辯。
三、原審判決主文：
　㈠被告應給付原告黃○○新360萬5千元，及自民國110年2月3日起
    至清償日止，按週年利率百分之五計算之利息。
　㈡被告應給付原告李○○184萬5千元，及自110年3月25日起至清
    償日止，按週年利率百分之五計算之利息。
　　原告李○○其餘之訴駁回。
　㈢被告應給付原告蔡○○122萬5千元。
　㈣本判決原告勝訴部分，於原告黃○○以120萬元、原告李○○以61
    萬5千元、原告蔡○○以40萬元各為被告供擔保後，得假執行
    。
　　原告李○○其餘假執行之聲請駁回。
四、經被告提起上訴，其於本院之上訴聲明：本人因上臉書找工
    作遭詐騙集團所騙，所有不法所得都交給上游，只拿到詐騙
    集團所給的2％至4％薪水，並非所有所得都是本人拿走，且有
    認罪供出上游全部資料，因上游在新竹地院已被起訴但尚未
    開庭判決，被害人遭騙金額全數判由我賠償，實在不合理，
    請求給予公平判決等語。　
五、經查：
　㈠按附帶民事訴訟之判決，應以刑事訴訟判決所認定之事實為
    據，刑事訴訟法第500條前段定有明文。
　㈡查，被告因新冠疫情影響所經營餐廳之生意，透過臉書「找
    工作」社團覓職，於109年3月17日起，利用其所有不詳品牌
    行動電話1支（插用門號0000000000號SIM卡）內之LINE通訊
    軟體，與暱稱「麗華」、「長宏KT」（通話聲音係女聲）聯
    繫，經「長宏KT」告知如提供帳戶資料供該交易虛擬貨幣平
    台使用並提領款項，可獲得匯入金額2至4％之報酬。被告依
    其智識及日常生活經驗可知，詐欺組織經常利用他人金融機
    構帳戶轉帳、提款，以逃避執法人員之查緝，且使用他人帳
    戶，常與財產犯罪密切相關；又任何人均可至金融機構開戶
    、領款及轉帳，實無必要另外花費金錢雇請他人提供金融帳
    戶領款以增加款項逸失風險，竟仍不違其本意，基於參與犯
    罪組織之犯意，加入「麗華」、「長宏KT」、不詳姓名年籍
    成年男子等人所屬3人以上具有持續性、牟利性、結構性之
    詐欺犯罪組織，且於參與犯罪組織期間，與前開組織內成員
    基於3人以上加重詐欺取財及一般洗錢之犯意聯絡，先依「
    長宏KT」指示，就其先前申辦之中國信託商業銀行員林分行
    帳號000000000000號帳戶（下稱本案帳戶）辦理網路銀行使
    用後，將帳戶資料透過LINE傳送給「長宏KT」，再由該詐欺
    組織內不詳成員，以附表編號1至3所示「詐騙方式」，向黃
    ○○、李○○及蔡○○詐騙，致其等均陷於錯誤，接續於附表編號
    1至3時間匯款至本案帳戶後，「長宏KT」即透過LINE傳訊息
    通知黃憶婷，黃憶婷於先扣除「長宏KT」告知各次報酬後，
    即於附表編號1至3所載時、地領取本案帳戶內現金，依「長
    宏KT」指示將所領得款項交給前來取款之相異不詳年籍男子
    ，而隱匿實施詐欺犯罪所得財物之去向之事實，業經本院以
    110年度金上訴字第1796號刑事判決，分別就附表編號1至3
    之犯行，從一重依刑法第339條之4第1項第2款加重詐欺取財
    罪，判處被告有期徒刑2年6月、2年、1年10月，應執行有期
    徒刑3年2月，有本院刑事判決書1份附卷可稽。是原告黃○○
    、蔡○○、李○○主張被告有共同詐欺取財之侵權行為事實，其
    等主張為真實。
　㈢次按因故意或過失，不法侵害他人權利者，負損害賠償責任
    ，民法第184條第1項前段定有明文。又數人共同不法侵害他
    人之權利者，連帶負損害賠償責任；不能知其中孰為加害人
    者，亦同；造意人及幫助人，視為共同行為人，民法第185 
    條亦定有明文。而連帶債務之債權人，得對於債務人中之一
    人或數人或其全體，同時或先後請求全部或一部之給付，此
    觀民法第273 條第1 項規定亦明。本件被告雖於本院審理時
    陳稱：我很有誠意和解，但現在沒有能力將所有錢還給原告
    3人，錢已交給上游。我拿的錢就只有15萬多元，現在全部
    要我賠，真的賠不出來。將來如被強制執行，原告也只能拿
    到債權憑證等情資為辯解（本院195號卷第43頁）。然其與
    暱稱「麗華」、「長宏KT」及所屬詐欺組織其他成員共同向
    原告黃○○、蔡○○、李○○施用詐術致陷於錯誤，而原告黃○○3
    人確實因被告提領原告黃○○3人受騙後匯入本案帳戶款項，
    再轉交給詐欺集團其他成員，致分別受有360萬5千元、184
    萬5千元、122萬5千元之財產上損害，雖無證據證明係被告
    直接對原告3人實施詐騙行為，且被告對該詐騙款項業已交
    付詐欺組織其他成員，而未置於其實力可得支配之範圍或享
    有事實上處分權。然被告既有共同參與詐騙原告3人之行為
    ，自屬共同侵權行為人，依民法第185條第1項規定，對原告
    3人所受損害自應連帶負損害賠償責任。則原告3人向被告請
    求賠償其等遭詐欺而匯款至被告帳戶之損害，當屬有據，應
    予准許。
　㈣從而，原審准許原告黃○○3人依侵權行為之法律關係，請求被
    告賠償原告黃○○360萬5千元、原告李○○184萬5千元及原告蔡
    ○○122萬5千元，及自起訴狀繕本送達翌日起算之法定遲延利
    息，並依聲請各為被告供擔保後，為假執行之宣告，經核於
    法尚無不合。被告上訴意旨指摘原判決此部分不當，求予廢
    棄改判，為無理由，應予駁回。
　㈤另本件係刑事附帶民事訴訟，而刑事訴訟法第491 條並未規
    定準用民事訴訟法關於訴訟費用之規定，故不需徵收裁判費
    ，亦無庸為訴訟費用負擔之裁判，附此敘明。
　㈥原告黃○○經合法通知，未於最後言詞辯論期日到場，查無民
    事訴訟法第386條各款所列情形，爰依被告之聲請，為一造
    辯論判決。
據上論結，應依刑事訴訟法第490條、第491條第6款、第368條、
民事訴訟法第385條第1項，判決如主文。
中　　華　　民　　國　　111 　年 　　1　　月 　 11　　日
            刑事第八庭　  審判長法　官　林  清  鈞
                                法　官　郭  瑞  祥
                                法　官　簡  婉  倫
以上正本證明與原本無異。
如不服本判決，非對於刑事訴訟之判決上訴時，不得上訴，並
應於判決送達後20日內向本院提出上訴狀（應附繕本）。因疫
情而遲誤不變期間，得向法院聲請回復原狀。
                                書記官  林　書　慶
　　　　　　　　　　　　　　　　
中　　華　　民　　國　　111 　年　　1 　　月　　11　　日
附表
編號 詐騙方式       匯款情形         取款付款過程 1（黃○○） 於109年3月24日12時許起致電黃○○，先假冒健保局人員，向黃○○佯稱：黃○○之健保異常違規等語，致黃○○誤以為健保卡將被停用；再假冒新北市警察局刑事一組之警官「陳○○」，向黃○○佯稱要製作「線上筆錄」，翌日由「陳○○」致電黃○○，佯稱：黃○○所有之台北富邦銀行北中壢分行帳戶涉及重大經濟案件犯罪，恐遭收押等語；接著再假冒臺北地檢署檢察官「林○○」致電黃○○，佯稱：黃○○涉及東寶投資詐騙案要派警將黃○○逮捕，並需配合「陳○○」清查帳款並扣押財產，提交管制云云，致黃○○陷於錯誤，分別於右列「匯款情形」所示之時間，操作網路銀行，自黃○○所有之土地銀行帳號000000000000號帳戶匯款所載金額至本案帳戶。 ①於109年3月27日10時1分許，轉帳匯款200萬元至本案帳戶。 ②於同年3月30日10時7分許，轉帳匯款45萬元至本案帳戶。 ③於同年4月8日9時5分許，轉帳匯款69萬元至本案帳戶。 ④於同年4月16日13時42分許，轉帳匯款46萬5千元至本案帳戶（以上合計360萬5千元）。 ①黃憶婷於109年3月27日13時49分許，依「長宏KT」指示，至中信銀行員林分行臨櫃提領194萬元後，於同日15時15分許，在其位於彰化縣員林市育英路居處交付給「長宏KT」派來取款男子，並取得報酬4萬元。 ②於同年3月30日10時51分許，依「長宏KT」指示，至中信銀行員林分行臨櫃提領51萬元（前次餘款6萬元加上左列②之45萬元），於同日11時14分許，在彰化縣員林市育英路居處交付給「長宏KT」派來取款男子，並取得報酬1萬元。 ③於同年4月8日10時6分許，依「長宏KT」指示，至中信銀行員林分行臨櫃提領69萬元，再於同日11時許，在彰化縣員林市育英路居處交付給「長宏KT」派來取款男子，並取得報酬為1萬5千元。 ④於同年4月16日14時26分許，依「長宏KT」指示，至中信銀行員林分行臨櫃提領105萬5千元(包含黃○○匯入之46萬5千元及下述李○○匯入之59萬元），於同日14時30分許，在彰化縣員林市育英路居處交付給「長宏KT」派來取款男子，並取得報酬2萬5千元。 2（李○○） 自109年3月8日8時許起，致電李○○，先假冒新北市警察局板橋分局警員，向李○○佯稱：李○○之健保遭盜用，已遭通緝，須至超商收取傳真傳票等資料，看完立即銷燬並報到，否則會遭查封，也將失去工作，另須依指示提撥總存款及房屋價值80％監管云云，致李○○陷於錯誤，分別於右列「匯款情形」所示之時間，操作網路銀行，自其所有之玉山銀行八德分行帳號0000000000000000號帳戶匯款所載金額至本案帳戶。   ①於109年4月16日13時50分許，轉帳匯款59萬元至本案帳戶。 ②於同年4月17日11時45分許，轉帳匯款79萬元至本案帳戶。 ③於同年4月21日14時4分許，轉帳匯款46萬5千元至本案帳戶（以上合計184萬5千元）。 ①左列①匯入59萬元，由黃憶婷於上述編號1④所示時、地，連同黃○○遭詐騙之46萬5千元一併提領，共105萬5千元。 ②於109年4月17日13時49分許，依「長宏KT」指示，至中信銀行員林分行臨櫃提領79萬元，於同日下午14時許，在彰化縣員林市育英路居處交付給「長宏KT」派來取款男子，並取得報酬1萬6千元。 ③於同年4月21日14時58分許，依「長宏KT」指示，至中信銀行員林分行臨櫃提領46萬5千元後，於同日下午15時許，在彰化縣員林市育英路居處交付給「長宏KT」派來取款男子，並取得報酬1萬元。 3（蔡○○） 自109年4月8日上午11時許起致電蔡○○，先假冒衛生福利部中央健保局專員「張○○」，謊稱：蔡○○之個資外洩，遭他人申請健保卡領取高單價藥品，表示欲對蔡○○提出告訴及已報案之事云云，並轉接再假冒新北市警察局警官「陳○○」之詐欺集團成員，佯稱：要透過線上電話製作調查筆錄，嗣假冒臺北地方檢察署檢察官「林○○」，佯稱：要進行電話覆訊，而該案已分案調查，需清查帳款並扣押財產提交管制云云，致蔡○○陷於錯誤，陸續向親人借款或以保單質借取得款項後，依指示自其所申辦之台灣銀行帳號000000000000號帳戶匯款右列金額至本案帳戶。 ①於109年4月20日10時30分許，轉帳匯款76萬元至本案帳戶。 ②於109年4月23日10時33分許，轉帳匯款46萬5千元至本案帳戶（以上合計122萬5千元）。 ①黃憶婷於109年4月20日13時42分許，依「長宏KT」指示，至中信銀行員林分行臨櫃提領76萬元，於同日下午14時許，在彰化縣員林市育英路居處交付給「長宏KT」派來取款男子，並取得報酬2萬元。 ②於同月23日13時30分許，依「長宏KT」指示，至中信銀行員林分行臨櫃提領46萬5千元，復於同日下午15時許，在彰化縣員林市育英路居處交付給「長宏KT」派來取款男子，並取得報酬1萬元。